臺灣高雄地方法院刑事判決　　　　　　　95年度易字第2214號
公　訴　人　臺灣高雄地方法院檢察署檢察官
被　　　告　丙○○
上列被告因傷害案件，經檢察官提起公訴（95年度調偵字第596
號），本院判決如下：
    主  文
丙○○共同傷害人之身體，處有期徒刑捌月。
    事  實
一、緣「鄭佩雯」胞妹（即林家丞女友）蹺家多日未歸，丙○○
    （行為時為18歲以上未滿20歲之人）及其女友、「鄭佩雯」
    乃外出尋找，嗣於93年9 月25日21時許，為丙○○等人在高
    雄縣鳳山市○○路、新富路口之某大樓4 樓「社區網咖館」
    尋得。期間，因「鄭佩雯」胞妹不願返家，並與「鄭佩雯」
    發生口角，丙○○見狀，遂要求在場之林家丞、許楓毅及「
    鄭佩雯」姊妹等人下樓。林家丞下樓後，為免衝突擴大，乃
    以電話聯絡與丙○○認識之甲○○（原名陳韋銓，於93年10
    月18日更名）到場調解。不久，當甲○○夥同乙○○抵達前
    開大樓1 樓之「7-11」超商前時，乙○○見丙○○對甲○○
    出言不遜，遂以手推擊丙○○（此部分未據告訴），丙○○
    亦基於傷害之犯意，出手回擊，但旋為甲○○等人拉開。丙○○見己形單勢弱，乃先撥打行動電話聯絡友人至現場助陣
    ，待某真實姓名、年籍均不詳之成年男子4 人，分乘3 部機
    車至現場後，丙○○即承前開傷害犯意，並與上開4 名成年
    男子共同基於犯意聯絡，其中丙○○係以徒手方式；至其他
    4 名成年男子則分持類似武士刀之長刀【因未扣案，無法判
    定是否為槍砲彈藥刀械管制條例所管制之武士刀】、西瓜刀
    、廟會乩童所使用之鐵鋸、機車大鎖等物，共同毆打乙○○
    、甲○○2 人，致甲○○受有頭部外傷疑腦震盪、頭枕部裂
    創傷（3.5 公分乘1 公分）、左上臂裂創傷（1.5 公分乘0.
    6 公分）、四肢多處挫擦傷（3 公分乘1.5 公分、2 公分乘
    1.5 公分）等傷害；而乙○○則受有頭部外傷疑腦震盪、前
    額部挫創傷及擦挫傷、四肢挫擦傷等傷害。
二、案經甲○○、乙○○訴由高雄縣政府警察局鳳山分局報告臺
    灣高雄地方法院檢察署檢察官偵查起訴。
    理  由
一、本判決所引用之證據資料（詳後引證據），其中傳聞證據部
    分，縱無刑事訴訟法第159 條之1 至第159 條之4 或其他規
    定之傳聞證據例外情形，亦因被告、檢察官或同意可作為證
    據使用，或未聲明異議，依刑事訴訟法第159 條之5 第1 項
    、第2 項之規定，本院審酌該證據作成之情況，認為適當，
    應得為證據。
二、訊據被告丙○○否認有何傷害犯行，辯稱：當天係告訴人乙○○先出手毆打，伊才與告訴人乙○○打起來。之後就有不
    知名之4 人至現場，並毆打告訴人甲○○、乙○○，該4 人
    並非其通知至現場等語。經查：
  (一)「鄭佩雯」胞妹（即林家丞女友）蹺家多日未歸，被告及其
    女友、「鄭佩雯」乃外出尋找，嗣於93年9 月25日21時許，
    為被告等人在高雄縣鳳山市○○路、新富路口之某大樓4 樓
    「社區網咖館」尋得。期間，因「鄭佩雯」胞妹不願返家，
    並與「鄭佩雯」發生口角，被告見狀，遂要求在場之林家丞
    、許楓毅及「鄭佩雯」姊妹等人下樓。林家丞下樓後，為免
    衝突擴大，乃以電話聯絡與被告認識之告訴人甲○○到場調
    解。不久，當告訴人甲○○、乙○○抵達前開大樓1 樓之「
    7-11」超商前時，告訴人乙○○見被告對告訴人甲○○出言
    不馴，遂以手推擊被告，被告亦出手回擊，但旋為告訴人甲○○等人拉開之事實，業據被告自白在卷（詳警卷第2 頁第
    4 行至第8 行、本院卷第32頁第3 行至第5 行）；核與告訴
    人甲○○、乙○○、證人林家承、許楓毅分別於警詢及偵查
    中證述之情節相符（詳警卷第6 頁倒數第4 行至倒數第1 行
    、第9 頁第3 行；95年度調偵字第596 號偵查卷第15頁第17
    行至第29行、第16頁倒數第6 行至第17頁第4 行）。因被告
    自白核與事實相符，是此部分之事實，堪以認定。
  (二)又被告與告訴人乙○○發生毆打後，被告乃先撥打行動電話
    聯絡友人至現場助陣，待某真實姓名、年籍均不詳之成年男
    子4 人，分乘3 部機車至現場後，被告係以徒手方式；至其
    他4 名成年男子則分持類似武士刀之長刀、西瓜刀、廟會乩
    童所使用之鐵鋸、機車大鎖等物，共同毆打告訴人乙○○、
    甲○○2 人，致告訴人甲○○受有頭部外傷疑腦震盪、頭枕
    部裂創傷（3.5 公分乘1 公分）、左上臂裂創傷（1.5 公分
    乘0.6 公分）、四肢多處挫擦傷（3 公分乘1.5 公分、2 公
    分乘1.5 公分）等傷害；而告訴人乙○○則受有頭部外傷疑
    腦震盪、前額部挫創傷及擦挫傷、四肢挫擦傷等傷害之事實
    。業據(1)告訴人乙○○於警詢中證陳：在高雄縣鳳山市○○
    路、凱旋路口之「7-11」超商前，與被告起衝突後，見到被
    告持行動電話通知友人，並告知友人至現場打人，嗣被告等
    6 人分持乩童用之鐵鋸、機車大鎖、武士刀（應指類似武士
    刀之刀）及西瓜刀，伊與甲○○就被毆打成傷等語（詳警卷
    第6 頁第3 行第5 行）。(2)告訴人甲○○於警詢中證稱：被
    告與人吵架，伊上前勸架，即見到被告手持行動電話通話後
    不到1 分鐘，就有一群人持鐵鋸、機車大鎖、武士刀（應指
    類似武士刀之刀）及西瓜刀，朝其砍殺等語（詳警卷第9 頁
    第3 行第4 行）。(3)證人林家丞於偵查中證述：拉開被告、
    乙○○後，被告就拿出手機撥打電話，當場聽到被告表示你
    們均過來超商，不到5 分鐘，就有4 、5 人分乘3 部機車至
    現場，分持西瓜刀、鋸子等物，見到人就砍，伊欲拉甲○○
    離開時，被告就追上來，並開始打，其中1 人持刀砍向甲○○後頸等語（詳前偵查卷第15頁倒數第1 行至第16頁第5 行
    ）。(4)證人許楓毅於偵查中證陳：被告與乙○○發生毆打後
    ，被告就撥打電話，不久，就有4 、5 人至現場，被告又毆
    打乙○○，並與其他4 、5 人一起毆打乙○○、甲○○等語
    明確（詳前偵查卷第17頁第4 行第6 行）明確。本院審酌：
    被告與告訴人乙○○發生毆打後，確有4 人分乘機車至現
    場後，再分持類似武士刀之長刀、乩童用之鐵鋸等物，共同
    毆打告訴人2 人之事實，已據被告自白在卷（詳警卷第2 頁
    第9 行至第10行、第3 頁第1 行；本院卷第32頁第5 行第6
    行、倒數第4 行以下），核與前開告訴人、證人之證詞相符
    。而告訴人亦因此而分別受有前開傷害，復有大東醫院93年
    10 月13 日、93年11月11日診斷證明書附卷可資佐證（詳警
    卷第14頁至第15頁）。是此部分之事實，應堪認定。至被
    告雖否認撥打電話通知前開4 人至現場後，並與該4 人共同
    毆打告訴人2 人。惟被告既於警詢中自承：當時對方有10至
    15人，而伊僅有1 人等語（詳警卷第3 頁第5 行），並參以
    被告係先遭告訴人乙○○以手推擊，是在雙方人數、實力差
    異頗大之下，告訴人等實無再邀集他人至現場助陣之必要；
    況如該4 人係告訴人等所邀集，為何不毆打被告，反而毆打
    告訴人2 人，顯見該4 人應非告訴人等所邀集甚明。又當時
    爭執係存在於告訴人2 人、被告之間，邀集他人至現場如非
    告訴等，則係被告一方，因告訴人等並未邀集他人至現場，
    業經本院認定如前，基於該4 人到場後，並未毆打被告，顯
    見該4 人應係被告一方所邀集。再者，當時實際上，僅被告
    1 人與告訴人2 人發生爭執，且被告於爭執當中，亦自承曾
    撥打電話（詳警卷第2 頁第9 行），如被告無意再與告訴人
    2 人發生爭執，當其被架開之後，大可離開現場，避免爭執
    繼續，為何反而撥打電話聯絡友人，繼續留在現場。足見其
    撥打電話之目的應係考量人單勢弱，乃邀集他人至現場助陣
    ，故該4 名男子至現場後，即毆打告訴人2 人。從而，被告
    撥打電話邀集上開4 人至現場之事實，應堪認定，被告辯稱
    ：雖撥打電話，但未接通等語，則不可採信。且由於被告邀
    集該4 人至現場之目的，係為助陣，則被告在前受毆打、憤
    怨難平之下，遂與該4 人共同毆打告訴人2 人，亦非悖於常
    情，是告訴人、證人前開證詞，應可採信。因此，被告與該
    4 人共同毆打告訴人2 人之事實，亦堪認定。關於本件共
    犯人數，依卷內證據資料，如含被告在內，應係5 人或6 人
    。但因參照被告、告訴人及前開證人之陳述，僅可確認至少
    5 人涉案（含被告），至於超過5 人部分，則乏其他積極證
    據證明，是本件共犯人數僅可認定為5 人。
  (三)綜上所述，被告所辯，均不足採信，本件事證明確，被告共
    同傷害告訴人2 人之犯行，堪以認定。
三、被告夥同某姓名年籍均不詳之成年男子計5 人，共同毆打告
    訴人2 人成傷，核其所為，係犯刑法第277 條第1 項之傷害
    罪。被告就前開犯行，與姓名年籍均不詳之成年男子4 人，
    有犯意聯絡及行為分擔，均為共同正犯。被告基於一傷害犯
    意，接續傷害告訴人2 人，為想像競合犯，應從一重以傷害
    罪處斷（共犯、想像競合犯部分，新舊法適用並無不同，應
    適用裁判時法）。【被告行為後，刑法及刑法施行法業於94
    年2 月2 日經總統以華總一義字第09400014901 號令修正公
    布，並於95年7 月1 日施行（下稱新刑法，修正前刑法下稱
    舊刑法），參酌最高法院95年5 月23日刑事庭第8 次會議決
    議，新刑法第2 條第1 項之規定，係規範行為後法律變更所
    生新舊法律比較適用之準據法，於新刑法施行後，應適用新
    刑法第2 條第1 項之規定，為「從舊從輕」之比較。另於比
    較時應就罪刑有關之共犯、未遂犯、想像競合犯、牽連犯、
    連續犯、結合犯，以及累犯加重、自首減輕暨其他法定加減
    原因（如身分加減）與加減比例等一切情形，本於統一性及
    整體性原則，綜其全部罪刑之結果而為比較。本院審酌：(一)
    罰金刑部分：被告行為後，刑法第33條第5 款業已修正施行
    ；修正後刑法第33條第5 款規定「罰金：新臺幣1,000 元以
    上，以百元計算之。」，與修正前刑法第33條第5 款規定「
    罰金：1 元以上。」不同。比較新舊法結果，以舊法較有利
    於行為人。(二)被告行為後，業已增訂刑法施行法第1 條之1
    ，並規定：「中華民國94年1 月7 日刑法修正施行後，刑法
    分則編所定罰金之貨幣單位為新臺幣。94年1 月7 日刑法修
    正時，刑法分則編未修正之條文定有罰金者，自94年1 月7
    日刑法修正施行後，就其所定數額提高為30倍。但72年6 月
    26日至94年1 月7 日新增或修正之條文，就其所定數額提高
    為3 倍」。是就現行刑法中，有關於罰金刑處罰之規定已有
    修正，惟經比較增訂之刑法施行法第1 條之1 與被告行為時
    之罰金罰鍰提高標準條例第1 條前段、現行法規所定貨幣單
    位折算新台幣條例第2 條結果，二者規定適用之結果並無不
    同。從而，因本案涉及法律變更，且以舊刑法有利於被告，
    參諸前開最高法院決議意旨，依新刑法第2 條第1 項前段規
    定，自應適用最有利於被告之舊刑法，併此敘明】。爰審酌
    被告僅因細故，即糾眾至現場毆打告訴人2 人，整體傷害程
    度頗重，完全對告訴人2 人之人格未予尊重，行為惡害非輕
    ，影響社會治安非微，且犯後未盡力與告訴人2 人達成和解
    ，取得告訴人之諒解，亦未供出共犯為何人，犯後態度非佳
    等一切情狀，量處如主文所示之刑。另本件供犯罪所用之物
    ，雖無證據證明業已滅失，惟因均未扣案，且為免執行之困
    難，爰均不宣告沒收之。
據上論斷，應依刑事訴訟法第299 條第1 項前段，刑法第2 條第
1 項前段、第28條、第277 條第1 項、第55條，罰金罰鍰提高標
準條例第1 條前段，判決如主文。
中　　華　　民　　國　　96　　年　　1 　　月　　30　　日
                  刑事第一庭    審判長法  官 陳明富
                                      法  官 陳宛榆
                                      法  官 方百正
以上正本證明與原本無異。
如不服本判決，應於收受送達後10日內向本院提出上訴書狀。
中　　華　　民　　國　　96　　年　　1 　　月　　30　　日
　　　　　　　　　　　　　　　　　    書記官 郭素蓉
附錄法條：
刑法第277條
傷害人之身體或健康者，處3 年以下有期徒刑、拘役或1 千元以
下罰金。
犯前項之罪因而致人於死者，處無期徒刑或7 年以上有期徒刑；
致重傷者，處 3 年以上 10 年以下有期徒刑。
